【裁判字號】    90,判,427
【裁判日期】    900322
【裁判案由】    營利事業所得稅
【裁判全文】
最  高  行  政  法  院  判  決                      九十年度判字第四二七號
    原      告  華夏投資股份有限公司
    代  表  人  甲○○
    訴訟代理人  乙○○
    被      告  財政部臺北市國稅局
    代  表  人  張盛和
右當事人間因營利事業所得稅事件，原告不服行政院中華民國八十八年九月二日台八
八訴字第三三二三七號再訴願決定，提起行政訴訟。本院判決如左：
    主  文
原告之訴駁回。
訴訟費用由原告負擔。
    事  實
緣原告八十三年度營利事業所得稅結算申報，列報營業收入新台幣（下同）三二二、
六二二、七五七元，利息支出四六、○六四、四四六元，全年所得額九七、八七九、
四五二元，證券交易所得九、七八七、五五七元，課稅所得額八八、○九一、八九五
元。被告以其申報百分之八十免稅之投資收益四四八、八一三、四三七元，其中正中
書局股份有限公司及中國廣播股份有限公司已享受免徵營利事業所得稅待遇，免稅比
例百分之十五、百分之十二．八九，該部分已享受免稅待遇之投資收益一一、○五六
、九八二元應予排除，乃調增營業收入一一、○五六、九八二元，另依財政部八十三
年二月八日台財稅字第八三一五八二四七二號函釋，按核定有價證券出售收入二○○
、四○四、三五○元占全部營業收入八一五、○二六、一八七元（包含有價證券出售
收入二○○、四○四、三五○元、投資收益五七一、○一六、七九七元、其他投資收
入一五、○四七元、短期票券利息收入九、四五五、六八四元、董監事酬勞三四、一
三四、三○九元）之比例百分之二四．五八，計算有價證券出售部分應分攤之營業費
用一○、四六七、四二二元暨利息支出一一、三二二、六四○元，核定證券交易損失
一一、二六九、四八三元，課稅所得額一二○、二○五、九一七元。原告就營業收入
及有價證券出售部分應分攤之營業費用暨利息支出部分，申經復查結果，准予核減營
業收入一一、○五六、九八二元，其餘部分未准變更。原告就有價證券出售部分應分
攤之營業費用暨利息支出部分，依法提出訴願、再訴願，遞遭決定駁回，遂循序提起
本件行政訴訟。茲摘兩造訴辯意旨如次：
原告起訴意旨及補充理由略謂：一、關於利息支出一一、三二二、六四○元部分：查
本件長期投資於中國電視公司、中央電影、中國廣播公司、正中書局、中央日報及中
華日報等均屬中國國民黨文化工作委員會（以下簡稱國民黨文工會）所投資之文化事
業，緣於國民黨文工會早年原始投資上列文化事業之時，人民團體法關於政治團體投
資之法令闕如，當時中國國民黨並無獨立之法人人格，無法以中國國民黨名義登記投
資認股，乃借用相關文化界人士之名登記投資；嗣為因應國內政黨政革之要求，使黨
營事業投資正常化，乃於增修人民團體法第四十六條之一之前，由國民黨文工會指定
原告承接借用人員之股權。八十年間因承接中央電影公司股權而借款二○四、七二九
、○八○元、中央通訊社一二一、九一四、六○○元、中國電視公司六四八、七六八
、九一二元、中國廣播公司七○○、一三四、九六四元、中央日報社五一一、一九四
、八八八元、中華日報社一○一、二八三、八四○元、正中書局一○二、八七八、六
四○元，合計長期投資及長期借款各為二、三九○、九○四、九二四元。礙於當時原
告欠缺長期投資之巨額資金，無法支付長期投資款項，因此協議由原告取得上述股權
所需支付之股款，由國民黨文工會專案放貸；即專案向國民黨文工會借入長期借款承
接其股權專款專用：(一)、經查本件長期借款餘額因長期股權投資而產生，且其餘額及
比例均小於長期投資，足證長期借款全用於長期投資：1.查原告作此長期投資時，於
當時（八十年度）帳上分錄；借方、長期投資二、四二八、一八六、六九七元；貸方
；長期借款二、四二八、一八六、六九七元，有八十年度總分類帳載記錄可稽。首先
分析八十一至八十三年度資產負債表（經會計師簽證）關於長期借款與長期股權投資
帳戶之變化及比例，以了解長期投資和長期借款之關係。其餘額變化及原因如后：長
期借款變動部分，除八十一年間沖轉一四、六一○、二七七元，八十二年間償還二○
○、○○○、○○○元外，均未再償還，八十一年以迄八十三年間長期借款餘額保持
二、二一三、五七六、四二○元，並未變動。至於相對之長期投資股權變動部分，八
十一年底四、一五一、五四五、八三一元，八十二年底五、一三三、四二九、一一六
元及八十三年底五、九八一、六三三、二八○元。增加之原因，除另有新增之被投資
之公司（諸如中輝建設開發股份有限公司等）外，全因原投資之正中書局等七家年年
均有獲利，因持股比例均超過百分之五十，依一般公認會計原則須採權益法認列長期
投資所生之投資利益（或損失），同時增（減）長期投資和股東權益所致。2.其次，
分析長期股權投資及長期借款在八十一、八十二、八十三年度分別佔總資產、負債及
股東權益總額之比例如后：~x15g2;
┌──┬────────┬─────────┬─────────────────┐
│年底│長期股權投資(I) │總  資  產(A)     │長期投資(I)/總資產(A)（單位：元） │
├──┼────────┼─────────┼─────────────────┤
│    │長期借款(L)     │負債及股東權益總額│長期借款(L)/負債及股東權益總額(A) │
~x15;├──┼────────┼─────────┼─────────────────┤
│    │股東權益(C)     │                  │股東權益(C)/負債及股東權益總額(A) │
├──┼────────┼─────────┼─────────────────┤
│ 81 │4,151,545,831(I)│4,609,587,952(A)  │               86%                │
├──┼────────┼─────────┼─────────────────┤
│    │2,213,576,420(L)│                  │               48%                │
├──┼────────┼─────────┼─────────────────┤
│    │2,161,494,120(C)│                  │              *47%                │
├──┼────────┼─────────┼─────────────────┤
│ 82 │5,133,429,116(I)│5,668,405,919(A)  │               90%                │
├──┼────────┼─────────┼─────────────────┤
│    │2,213,576,420(L)│                  │               39%                │
├──┼────────┼─────────┼─────────────────┤
│ 83 │5,981,633,280(I)│6,578,388,499(A)  │               91%                │
├──┼────────┼─────────┼─────────────────┤
│    │2,213,576,420(L)│                  │               34%                │
~x15;└──┴────────┴─────────┴─────────────────┘~x22;
據上餘額變動及比例分析結果，得知八十一年度長期投資股權佔總資產之比例高達百
分之八十六，表示原告資產之配置，全屬長期投資；其比例又遠大於長期借款百分之
四十八，說明長期股權投資之資金，除自有資金（佔百分之四十七＊見八十一年比例
分析表外，猶有不足，尚須舉借付息之長期債務（其中流動負債不計息）；而八十二
、八十三年度長期借款並未增加，相對之長期投資股權因正中書局等七家年年獲利，
依權益法認列投資收益而增加長期股權投資之餘額，使得長期借款之餘額相對於長期
投資均逐年遞減，自可推知長期借款均用於長期投資，自是專款專用，始終沒有改變
。再訴願決定理由書指原告未提示證明借款之借據契約或其他證明文件乙節，本部分
除經提示因借款而支付利息之扣繳憑單外，並有國民黨出具證實債權債務存在之回函
，應更足以證明本件長期借款之存在和專款專用之性質。(二)、系爭利息支出因長期借
款而發生（即利息長期支付給中國國民黨）：按利息之發生和支付，須先有（付息）
債權本金之存在；若債權本金未償還前，利息則須按期支付；公司支付利息時，依法
須經辦理扣免繳申報。本件長期借款自八十年至八十三年底維持在約二、二○○、○
○○、○○○元，依法自須年年按期支付利息；付息四五、四九四、五八三元給中國
國民黨時，亦經依法辦理扣免繳申報，有利息扣免扣繳憑單可稽。又因利息之發生必
與負債類有關，本部分擬證明除長期借款二、二一三、五七六、四二○元須付息外，
其餘負債類並不須計息。查本件資產負債表中負債總類合計二、三八四、九六三、八
三一元，包括 (A)長期借款二、二一三、五七六、四二○元， (B)流動負債六○、五
九九、五四七元，(C)其他負債（暫收款）一一○、七八七、八六四元。其中(C)暫收
款中一○、八四九、○一八元為國民黨中央財委會墊付香港時報社之款項，不須計息
。關於 (B)流動負債部分，亦因發生之種種原因，亦不須計息，擬細分說明如下：(B
)流動負債部分，計分為：(B-1)應付費用四五、七六一、八八○元，以應付利息費用
四五、四九四、五八三元居多，不須付息；(B-2) 其他流動負債一三、七三三、一二
三元內容分別為：(B-2-1)應付員工紅利三、九一三、九七九元，不必計息。(B-2-2)
董監酬勞九、七八四、九四六元，亦不必計息 (B-2-3)其他三四、一九八元，不必計
息。因此本件利息支出申報四六、○六四、四四六元，扣除因買賣台苯公司而發生五
六九、八六三元外，全因長期借款所產生而付給中國國民黨之四五、四九四、五八三
元，與其餘負債類無關。(三)、本年度並未處分、變賣長期投資股權（即本年度買賣之
股票為台苯、聯電等上市公司，與長期投資之七家公司股權無關）：本年度證券交易
所得均發生在十二月份，進出之股票為上市公司台苯、聯電、台積電及宏碁電等，為
短期理財行為，此有大華證券公司之交割憑單可查，因此而發生之利息支出為五六九
、八六三元，與長期投資持有之正中書局等七家公司，全然不同。是本案系爭利息支
出均為長期投資因舉借長期借款而發生，確可個別明確歸屬，與短期進出台苯公司等
股票無關，依法應全數作為當期費用列支，不應列為證券交易所得之減項，其理甚明
。被告一再空言指摘無法明確個別歸屬，自與事實不符。二、關於營業費用一○、四
六七、四二二元部分：(一)、與產生證券交易所得有關且直接歸屬之營業費用：原告於
民國八十三年十二份從事上市公司（台苯、聯電及台積電等）之股票買賣，產生證券
交易所得，已如前述，其可直接歸屬與證券交易所得有關之營業費用（諸如證交稅及
手續費）為八六三、三六五元作為證券交易所得減項，有帳載記錄及相關交易交割憑
證在卷可按。(二)、另八十一至八十三年度營業費用始終保持相當金額，係為維持與長
期投資之股權有直接關連性之開支，無關本年度證券交易所得之產生：分析八十一至
八十三年度營業費用大宗之項目均為薪資、租金支出、捐贈、訓練費及其他費用（以
退休撫卹金、電腦資訊費及勞務費居多）等人事、租金等，與本年度證券交易所得之
產生並無關連，全為維持長期股權投資而發生，歷年來無變動，具直接之歸屬性。是
本案系爭營業費用四二、五八五、一一八元，扣除與本年度證券交易所得有關八六三
、三六五元者外，其餘全為維持與長期投資之運作有關之人事及租金開銷，與長期股
權投資有直接之歸屬關係，依法應全數列為當期費用申報，不應列為證券交易所得之
減項。綜上論結，本件利息支出部分，本年度買賣之股票為台苯、聯電等上市公司，
與正中書局等七家長期投資之公司無關，且為長期投資所作之長期借款迄今未還，仍
按年付息給國民黨，自屬專款專用性質，可個別歸屬。另營業費用扣除與證券交易所
得有關者外，全為人事、租金及捐贈開支，與維護長期股權投資有關。被告未善盡調
查之能事，空口指摘，自有未合。三、另對被告於八十八年十一月十日之答辯補充理
由如后：本件原告取有債權人國民黨證實確有長期借款之認諾證明文件，應足以替代
借貸契約等，復有支付利息之扣繳單據，在在證明與國民黨間有付息之長期借貸契約
關係。此經獲被告認同，是被告稱原告未提示借貸契約或會議記錄，已非本件爭論要
點。本件被告所質疑者為長期借款是否專用於長期投資。查原告八十一年以迄八十三
年間長期投資和長期借款分別佔資產總額（等於負債和股東權益總額）的百分之九十
和百分之四十之譜，此說明原告的資產全放在長期股權投資，負債類全屬長期借款。
而長期投資伍拾餘億元資金來源，除自有資金（含股本），不足部分全由長期借款貳
拾貳億元挹注。除此之外，並無其他來源。亦即原告全部資金（含自有資金及長期借
款）全押在七家長期持有之股權上，並無其他投資，其屬專款專用，殆無疑義。否則
，原告負債類全屬鉅額之長期借款、其借款用途為何？另資產總額全放在龐大的長期
投資上，其資金來源又從何而來呢？自八十一年以迄八十三年止保持如此之餘額，未
有變動，兩者間之關係如何？不言而喻。況且八十三年度並未因買賣台苯公司而增加
債務，買賣之台苯股票等，亦全不在本件長期投資範圍內，長期借款資金用途分明，
自不待言。被告卻以「資金混同運用」乙語含糊帶過，是屬沒有根據，空口主張的不
負責任說法，顯不足採信。又被告援引財政部八十三年二月八日台財稅第八三一五八
二四七二號函及八十四年二月十八日台財稅第八四一六○七○四一號函釋所稱利息收
入與利息支出扣除乙節，與本案無關，一併報明。綜上論述，本件長期借款付息既為
被告所是認，長期投資佔資產總額比例極大，又遠多於長期借款，則長期借款自屬全
用於長期投資，次則本期並未因買賣台苯股票而增加債務，且台苯亦不屬本件長期股
權，自不應分攤系爭利息支出，其理甚明，為此，請求判決撤銷原處分及一再訴願決
定等語。
被告答辯意旨略謂：一、按「自中華民國七十九年一月一日起，證券交易所得停止課
徵所得稅，證券交易損失亦不得自所得額中減除。」及「營利事業所得之計算，以其
本年度收入總額減除各項成本費用、損失及稅捐後之純益額為所得額。」分別為所得
稅法第四條之一及第二十四條所明定。而證券交易所得或損失，係指以有價證券出售
收入減成本及證券交易有關之必要費用之餘額。次按「以有價證券賣賣為專業之營利
事業，其營業費用及借款利息，除可合理明確歸屬者得個別歸屬認列外，應按核定有
價證券出售收入、投資收益、債券利息收入及其他營業收入比例，計算有價證券出售
部分應分攤之費用及利息，自有價證券出售收入項下減除。」又「．．．營利事業如
能合理明確證明借款用途，其借款利息准個別歸屬認定；未能合理明確證明借款用途
者，方須依比例計算土地或有價證券出售部分應分攤之利息。是以，營利事業之利息
收入如係來自借款資金，例如借款需作補償性存款或借款資金未全部動用而暫存銀行
等，其利息收入雖與利息支出相關，惟因借款資金用於補償性存款或暫存銀行部分，
其用途明確，該部分之借款利息准個別歸屬認定，已無須依比例攤計，故應無利息支
出應扣除利息收入，再以淨額分攤之問題。至營利事業之利息收入如非來自借款資金
，則其利息收入與利息支出並不相關，亦無利息支出應扣除利息收入，再以淨額分攤
問題。」分別為財政部八十三年二月八日台財稅第八三一五八二四七二號函及八十四
年二月十八日台財稅第八四一六○七○四一號函釋有案。二、原告本期帳列出售有價
證券收入二○○、四○四、三五○元，出售有價證券成本一八九、○一九、九○六元
，可合理明確歸屬之營業費用八六三、八六五元（證券交易稅五七八、三一○元，手
續費二八五、五五五元），計算出售有價證券收入應分攤之不可合理明確歸屬之營業
費用一六三、一五九元暨利息支出五六九、八六三元，自出售有價證券收入項下減除
，申報本期證券交易免稅所得額九、七八七、五五七元。被告原查依首揭財政部函釋
，按出售證券收入佔各項收入之比例，計算有價證券出售部分應分攤之營業費用一○
、四六七、四二二元暨利息支出一一、三二二、六四○元，核定本期證券交易免稅所
得額為虧損一一、二六九、四八三元。三、原告主張利息支出四五、四九四、五八三
元，係長期投資於中國電視公司、中央電影、中國廣播公司、正中書局、中央日報及
中華日報等。向國民黨文工會專案貸款所發生之利息，可直接歸屬一節。查原告所提
示「長期借款」分類帳暨明細表雖記載七十九、八十年度向國民黨文工會借款二、四
二八、一八六、六九七元以購買該會釋出之股票。惟該等帳簿、表冊，屬內部憑證，
係由其商業本身自行製存者。依商業會計法第十四條規定及一般會計原理原則，會計
事項之發生，均應取得足以證明之會計憑證。被告請求原告提示系爭長期借款之借貸
契約或會議記錄等文據之原始憑證，原告均未能提示。是原告所提示之分類帳、明細
表及利息支出扣繳憑單等文據，僅能證明原告有向國民黨文工會借款，及支付利息給
國民黨文工會之事實為真。尚難證實原告向國民黨文工會之系爭長期借款，係屬帳列
長期投資之專案貸款而為專款專用。是原告所訴不足採據。四、次查原告有關出售有
價證券相對費用及損失，並未單獨劃分登載，本期營業費用除原告帳列可合理明確歸
屬於出售有價證券收入之費用八六三、八六五元外，其餘四二、五八五、一二一元無
法合理明確歸屬個別認定。本期利息支出係原告因營運所需向非金融機關借款之利息
支出，有簽證會計師查核報告書附案可稽。會計師為其查核簽證，應深入瞭解原告營
運狀態及資金運用情形，且具有稅務、會計專業知識，如係專款專用之借款，何以未
明確說明；又無專款專用之明確事證，其借入款與自有營運資金混同統籌運用，系爭
利息支出混淆，無法合理明確歸屬個別認定，是原告所訴本期利息支出，均為長期投
資因舉借長期借款而發生，確可個別明確歸屬，與短期進出台苯公司股票無關，依法
應全數作為當期費用列支，不應列為證券交易所得之減項一節，不足採據。是被告原
核定依首揭財政部函釋規定，按出售有價證券收入佔各項收入之比例百分之二四．五
八〔計算式：有價證券出售收入200,404,350元÷ (200,404,350元＋投資收益571,03
1,844元＋短期票券收入9,455,684元＋董監事酬勞34,134,309元＝24.58%〕，計算有
價證券出售部分應分攤之營業費用為一○、四六七、四二二元〔計算式：（核定營業
費用43,448,989－可合理明確歸屬營業費用863,865）×24.58%＝10,467,422 〕暨利
息支出一一、三二二、六四○元（計算式：核定利息支出46,064,446×24.58%＝11,3
22,640元），核定本期出售有價證券免稅所得虧損一一、二六九、四八三元（計算式
：出售有價證券收入200,404,350元－出售有價證券成本189,019,906元－可合理明確
歸屬之費用863,865元－分攤營業費用10,467,422元－分攤利息支出11,322,640元=11
,269,483元），並無不符。茲原告復執前詞以資爭執，仍難謂為有理由。綜上論述：
原處分及所為復查、訴願、再訴願決定並無違誤，請判決駁回原告之訴等語。
    理  由
按自中華民國七十九年一月一日起，證券交易所得停止課徵所得稅，證券交易損失亦
不得自所得額中減除。營利事業所得之計算，以其本年度收入總額減除各項成本費用
、損失及稅捐後之純益額為所得額，為行為時所得稅法第四條之一及第二十四條第一
項所規定。又營利事業於證券交易所得停止課徵所得稅期間從事有價證券買賣，其營
業費用及利息支出之分攤原則，財政部經於八十三年二月八日以台財稅第八三一五八
二四七二號函核釋：一非以有價證券買賣為專業之營利事業，其買賣有價證券部分，
除可直接歸屬之費用及利息，應自有價證券出售收入項下減除外，不必分攤一般營業
發生之費用及利息。二以有價證券買賣為專業之營利事業，其營業費用及借款利息，
除可合理明確歸屬者得個別歸屬認列外，應按核定有價證券出售收入、投資收益、債
券利息收入及其他營業收入比例，計算有價證券出售部分應分攤之費用及利息，自有
價證券出售收入項下減除。而營利事業如能合理明確證明借款用途，其借款利息准個
別歸屬認定；未能合理明確證明借款用途者，方須依比例計算土地或有價證券出售部
分應分攤之利息，復經財政部八十四年二月十八日台財稅字第八四一六○七○四一號
函釋有案。本件原告不服被告關於出售有價證券應分攤之營業費用暨利息支出之核定
，以其於八十三年十一月底開始投資上市權益證券，同年十二月始有證券交易所得發
生，被告以全年度營業費用列入分攤，認事用法過於嚴苛；又八十三年度利息支出四
六、○六四、四四六元，其中五六九、八六三元與買賣上市權益證券有關，其餘四五
、四九四、五八三元係七十九年、八十年度因轉投資長期股權借入款項所發生，與買
賣有價證券無關，本案應適用財政部八十五年八月九日台財稅字第八五一九一四四○
四號函釋之利息支出分攤原則云云，申經復查結果，以營利事業所得額之計算，係以
年度收入總額及費用總額為計算基礎，並非逐日計算，因有價證券交易所得免稅，有
價證券出售部分應分攤之營業費用暨利息支出自應以全年度費用為準（本院八十三年
度判字第一七五號判決可資參照），所稱八十三年度十二月始有證券交易所得發生，
被告以全年度營業費用暨利息支出列入分攤，認事用法過於嚴苛一節，不足採據。次
查原告出售有價證券相對費用及損失並未單獨劃分登載，八十三年度營業費用除可合
理明確歸屬有價證券出售部分之費用八六三、八六五元外，其餘四二、五八五、一二
一元無法合理明確歸屬個別認定，利息支出則係原告因營運所需向非金融機構借款之
利息支出，有簽證會計師查核報告書附原處分卷可稽，是系爭利息支出非屬專款專用
，迨無疑義，其借入款與自有營運資金混同作統壽運用，利息支出混淆無法合理明確
歸屬個別認定，所稱利息支出四五、四九四、五八三元係因轉投資長期股權借入款項
所產生，可合理明確歸屬非與買賣有價證券相關一節，亦不足採。至財政部八十五年
八月九日台財稅第八五一九一四四○四號函係補充核釋綜合證券商暨票券金融公司於
證券交易所得停止課徵所得稅期間從事有價證券買賣，其營業費用之分攤原則，原告
並非綜合證券商或票券金融公司，而係以投資為專業，以從事買賣證券為主要業務，
與綜合證券商或票券公司之性質有別，自無該函釋之適用，乃未准變更。原告不服，
循序提起行政訴訟，主張：(一)利息支出部分：本期利息支出除五六九、八六三元外，
其餘四五、四九四、五八三元，係因承受中央電影公司、中央通訊社、中國電視公司
、中國廣播公司、中央日報社、中華日報社、正中書局等單位股權而專案向國民黨文
工會借入長期借款之利息。本案系爭利息支出均為長期投資因舉借長期借款而發生，
確可個別明確歸屬，與短期進出台笨公司等股票無關，依法應全數作為當期費用列支
，不應列為證券交易所得之減項。(二)營業費用一○、四六七、四二二元部分：扣除與
證券交易所得有關之證交稅及手續費為八六三、三六五元外，其餘全為人事、租金及
捐贈開支，與維護長期股權投資有關云云。經查：(一)、、原告本期帳列出售有價證券
收入二○○、四○四、三五○元，出售有價證券成本一八九、○一九、九○六元，可
合理明確歸屬之營業費用八六三、八六五元（證券交易稅五七八、三一○元，手續費
二八五、五五五元），計算出售有價證券收入應分攤之不可合理明確歸屬之營業費用
一六三、一五九元暨利息支出五六九、八六三元，自出售有價證券收入項下減除，申
報本期證券交易免稅所得額九、七八七、五五七元。被告原查依首揭財政部函釋，按
出售證券收入佔各項收入之比例，計算有價證券出售部分應分攤之營業費用一○、四
六七、四二二元暨利息支出一一、三二二、六四○元，核定本期證券交易免稅所得額
為虧損一一、二六九、四八三元。(二)、原告主張利息支出四五、四九四、五八三元，
係長期投資於中國電視公司、中央電影、中國廣播公司、正中書局、中央日報及中華
日報等。向國民黨文工會專案貸款所發生之利息，可直接歸屬一節。查原告所提示「
長期借款」分類帳暨明細表雖記載七十九、八十年度向中國國民黨文工會借款二、四
二八、一八六、六九七元以購買該會釋出之股票。惟該等帳簿、表冊，屬內部憑證，
係由其商業本身自行製存者。依商業會計法第十四條規定及一般會計原理原則，會計
事項之發生，均應取得足以證明之會計憑證。是被告請求原告提示系爭長期借款之借
貸契約或會議記錄等文據之原始憑證，原告均未能提示。是原告所提示之分類帳、明
細表及利息支出扣繳憑單等文據，僅能證明原告有向國民黨文工會借款，及支付利息
給國民黨文工會之事實為真。尚難證實原告向國民黨文工會之系爭長期借款，係屬帳
列長期投資之專案貸款而為專款專用。是原告所訴不足採據。(三)、次查原告有關出售
有價證券相對費用及損失，並未單獨劃分登載，本期營業費用除原告帳列可合理明確
歸屬於出售有價證券收入之費用八六三、八六五元外，其餘四二、五八五、一二一元
無法合理明確歸屬個別認定。本期利息支出係原告因營運所需向非金融機關借款之利
息支出，有簽證會計師查核報告書附案可稽。會計師為其查核簽證，應深入瞭解原告
營運狀態及資金運用情形，且具有稅務、會計專業知識，如係專款專用之借款，何以
未明確說明；又無專款專用之明確事證，其借入款與自有營運資金混同統籌運用，系
爭利息支出混淆，無法合理明確歸屬個別認定，是原告所訴本期利息支出，均為長期
投資因舉借長期借款而發生，確可個別明確歸屬，與短期進出台苯公司股票無關，依
法應全數作為當期費用列支，不應列為證券交易所得之減項一節，不足採據。是被告
原核定依首揭財政部函釋規定，按出售有價證券收入佔各項收入之比例百分之二四．
五八〔計算式：有價證券出售收入200,404,350元÷ (200,404,350元＋投資收益571,
031,844元＋短期票券收入9, 455,684元＋董監事酬勞34,134,309元＝24.58% 〕，計
算有價證券出售部分應分攤之營業費用為一○、四六七、四二二元〔計算式：（核定
營業費用43,448,989－可合理明確歸屬營業費用863,865）×24.58 %＝10,467,422〕
暨利息支出一一、三二二、六四○元（計算式：核定利息支出46,064,446×24.58%＝
11,322,640元），核定本期出售有價證券免稅所得虧損一一、二六九、四八三元（計
算式：出售有價證券收入200,404,350元－出售有價證券成本189,019,906元－可合理
明確歸屬之費用863,865元－分攤營業費用10,467,422元－分攤利息支出 11,322,640
元＝11,269,483元），並無不符。綜上所述，本件被告所為原處分（復查決定）並無
違誤，一再訴願決定遞予維持，亦無不合。原告起訴意旨，仍執前詞爭訟，為無理由
，應予駁回。
據上論結，本件原告之訴為無理由，爰依行政訴訟法施行法第二條、行政訴訟法第九
十八條第三項前段，判決如主文。
中    華    民    國     九十        年      三      月     二十二      日
                    最 高 行 政 法 院  第 三 庭
                                審 判 長 法  官      曾  隆  興
                                         法  官      吳  明  鴻
                                         法  官      徐  樹  海
                                         法  官      鄭  淑  貞
                                         法  官      林  家  惠
右  正  本  證  明  與  原  本  無  異
                                         法院書記官  王  福  瀛
中    華    民    國     九十        年      三      月     二十三      日


司法院資訊處製作；財團法人民間司法改革基金會備份。
